【裁判字號】    89,訴,57
【裁判日期】    890328
【裁判案由】    毒品危害防制條例
【裁判全文】
臺灣士林地方法院刑事判決                            八十九年度訴字第五七號
    公  訴  人  臺灣士林地方法院檢察署檢察官
    被      告  乙○○
    指定辯護人  本院公設辯護人姜惠如
右列被告因違反毒品危害防制條例案件，經檢察官提起公訴（八十八年度偵字第六二
七九號），本院判決如左：
    主  文
乙○○連續施用第一級毒品，處有期徒刑捌月；扣案海洛因肆包共伍點肆捌公克（含
壹包驗餘淨重零點零玖公克、包合計驗餘淨重伍點玖公克）、海洛因殘渣（量微
無法析離秤重）袋拾貳個均沒收銷燬之。又轉讓第一級毒品，處有期徒刑壹年貳月。
應執行有期徒刑壹年玖月；扣案海洛因肆包共伍點肆捌公克（含壹包驗餘淨重零點零
玖公克、包合計驗餘淨重伍點玖公克）、海洛因殘渣（量微無法析離秤重）袋拾
貳個均沒收銷燬之。
    事  實
一乙○○前於民國八十年間，因竊盜、違反麻醉藥品管理條例等案件，經法院判處有
  期徒刑一年二月確定，復因違反肅清煙毒條例案件，經法院判處有期徒刑三年四月
  ，更定應執行有期徒刑四年三月，再於八十三年間，因違反肅清煙毒條例案件，經
  法院判處有期徒刑三年六月，所處有期徒刑接續執行，於八十六年三月二十四日假
  釋出監，迨八十八年八月一日始縮刑期滿執行完畢。竟於假釋付保護管束期間，又
  因施用第一級毒品案件，經本院以八十七年毒聲字第四五七號裁定送觀察、勒戒後
  ，認無繼續施用毒品之傾向，經臺灣士林地方法院檢察署檢察官於八十七年八月二
  十七日以八十七年度偵字第七六四八號為不起訴處分確定。詎猶不知悔改：(一)基於
  施用第一級毒品之概括犯意，自八十八年四月間起至同年六月十日止，在臺北市○
  ○區○○路四段八十巷二二號三樓住處，連續施用第一級毒品海洛因。(二)另基於轉
  讓毒品之犯意，於八十八年六月五日下午三時許，先向甲○○收取新臺幣（以下同
  ）二千元，由乙○○出面與不詳年籍姓名綽號「文正」之成年男子聯絡，在臺北市
  士林區○○街三十號前，以五千元之代價，向「文正」購買第一級毒品海洛因一包
  後，於返回乙○○前揭住處之路上，轉讓其中二千元量之第一級毒品海洛因予甲○
  ○施用（甲○○施用安非他命犯行，另案送勒戒處所觀察、勒戒）。嗣八十八年六
  月十日晚間十一時許，在臺北市後港區三十號前，乙○○欲再度以上開方式購買海
  洛因後轉讓予甲○○，惟二人甫碰面尚未著手，即為警查獲，並扣得乙○○所有之
  海洛因一包（驗餘淨重○．○九公克），另循線至乙○○前開住處，扣得海洛因三
  包（合計驗餘淨重五．三九公克）、海洛因殘渣袋十二個。經本院以八十八年度毒
  聲字第一一一四號裁定送觀察、勒戒後，認乙○○有繼續施用毒品之傾向，復經本
  院以八十八年度毒聲字第一二八四號裁定令入戒治處所，施以強制戒治一年。
二案經臺北縣警察局海山分局移送臺灣士林地方法院檢察署檢察官偵查起訴。
    理  由
一(一)訊據被告乙○○對於右揭施用毒品之事實坦承不諱，且其經採尿送驗結果，確有
  煙毒反應，此有憲兵司令部八十八年七月二十七日綱得字第一○○四八號鑑驗通
  知書可考，而扣案之白粉四包送法務部調查局鑑驗結果，確係海洛因，其中一包驗
  餘淨重○．○九公克，另三包合計驗餘淨重五．三九公克，此有該局八十八年六月
  二十九日陸字第八八一六六六一九號、八十八年七月六日陸字第八八一六六七
  二一號鑑定通知書各一紙附卷足參，此外，並有海洛因殘渣袋十二個扣案可稽。查
  被告前因施用第一級毒品案件，經本院八十七年度毒聲字第四五七號裁定送觀察、
  勒戒後，認無繼續施用毒品之傾向，經臺灣士林地方法院檢察署檢察官於八十七年
  八月二十七日以八十七年度偵字第七六四八號為不起訴處分確定，有該裁定書及不
  起訴處分書各一件可參；本次經本院八十八年度毒聲字第一一一四號裁定送觀察、
  勒戒後，因被告戒斷症狀明顯，缺乏戒治動機，無病識感，有高危險性再繼續施用
  毒品，而認有繼續施用毒品傾向，此有臺灣士林看守所八十八年六月二十二日士
  所戒字第二○六三號函送之「有無繼續施用毒品傾向證明書」、判定原則各一件在
  卷可稽。綜上，被告於檢察官為不起訴處分後，五年內再犯施用第一級毒品罪，且
  經觀察、勒戒後，認有繼續施用毒品之傾向，罪證明確，應依法論科。(二)另被告乙
  ○○固不否認有於右揭時地購入第一級毒品海洛因，惟矢口否認有販賣或轉讓海洛
  因之犯行，辯稱：伊係與甲○○合資向「文正」購買海洛因云云。惟查：因不詳年
  籍姓名綽號「文正」之成年男子係被告之朋友，甲○○並不認識，故係由甲○○先
  將二千元交予被告，由被告出面向「文正」購買海洛因，甲○○站在較遠之距離外
  等候，待被告購得海洛因後，於返回被告住處之路上，再按二人出資比例朋分等情
  ，業據證人甲○○到庭結證屬實（參見八十八年度偵字第六二七九號偵查卷宗第五
  四頁、本院八十九年三月十四日訊問筆錄），核與被告供陳情節大致相符（參見本
  院八十八年二月二十二日、三月十四日訊問筆錄），足徵被告購入海洛因後，另有
  轉讓毒品之行為。是被告所辯要屬事後避重就輕之詞，不足採信。事證明確，被告
  犯行洵堪認定。
二核被告乙○○施用第一級毒品海洛因之行為，係犯毒品危害防制條例第十條第一項
  之施用第一級毒品罪。其所為轉讓海洛因予甲○○之行為，係犯毒品危害防制條例
  第八條第一項之轉讓第一級毒品罪。公訴人雖認被告係犯同條例第四條第一項之販
  賣第一級毒品罪嫌。惟按，毒品危害防制條例上所稱「販賣」，必須行為人主觀上
  有營利為目的之意思，客觀上又有販入或賣出或二者兼而有之行為其構成要件，倘
  若行為人主觀上無營取利益之意思，或無償讓與、或以買進之原價、或低於原價有
  償讓與，因與「販賣」之構成要件不相符合，仍難逕繩以販賣之罪（最高法院八十
  三年度臺上字第五二三七號判決意旨參照）；經查，證人甲○○於警局初訊時，雖
  供承係向被告購買海洛因，惟嗣於內勤檢察官偵訊及本院訊問時已翻異其詞，改稱
  ：伊係透過被告向「文正」購買海洛因等語，已如前述，此外，復查無其他積極證
  據足認被告有營利之意圖及事實，自難以證人甲○○前後矛盾之證詞，遽認被告有
  販賣毒品之犯行，公訴意旨漏未斟酌此點，而認被告係犯販賣第一級毒品之罪，尚
  有未洽，惟其基本事實同一，本院自應予審理，並變更起訴法條。被告施用及轉讓
  海洛因前後持有第一級毒品海洛因之低度行為，應為施用及轉讓之高度行為所吸收
  ，不另論罪。被告先後多次施用毒品行為，時間緊接，方法相同，觸犯犯罪構成要
  件相同之罪名，顯係基於概括犯意為之，應依連續犯之規定論以一罪，並依法加重
  其刑。末按刑法第七十九條之一第一項規定：「二以上徒刑併執行者，第七十七條
  所定最低應執行之期間，合併計算之」，同條第三項之規定：「依第一項規定合併
  計算執行期間而假釋者，前條第一項規定之期間，亦合併計算之」，則在併合執行
  之情形，經許其假釋出獄者，其報請許可假釋所自須最低應執行期間及假釋期間均
  合併計算之，其期間即無從區分，從而，不論假釋出獄前所執行之期間是否已逾其
  中任一罪之刑期，亦不論嗣後其假釋有無被撤銷，在假釋期間內，均應認為尚未執
  行完畢，其於執行逾其中任一罪之刑期後五年內之假釋期間，再犯有期徒刑以上之
  罪者，不應論以累犯（最高法院八十八年七月二十日第四次刑事庭會議決議參照）
  ；查被告前於八十年間，因竊盜、違反麻醉藥品管理條例等案件，經法院判處有期
  徒刑一年二月確定，復因違反肅清煙毒條例案件，經法院判處有期徒刑三年四月，
  更定應執行有期徒刑四年三月，再於八十三年間，因違反肅清煙毒條例案件，經法
  院判處有期徒刑三年六月，所處有期徒刑接續執行，迨八十八年八月一日始縮刑期
  滿執行完畢，嗣於八十六年三月二十四日假釋出監，其已執行之期間及假釋之範圍
  自應包括前後數徒刑在內，其於五年內之假釋期間，再犯本件有期徒刑以上之罪，
  揆諸前揭說明，不論以累犯，併此敘明。爰審酌施用毒品為自戕行為，被告有多次
  煙毒前科，前經送觀察、勒戒，認無繼續施用毒品傾向，並經檢察官不起訴處分確
  定，竟不知愛惜生命及健康，掌握自新機會，反再度耽溺於毒品中，復轉讓毒品予
  舊識，對國民健康危害至鉅，惟犯罪後坦承犯行，態度尚稱良好，及查獲毒品數量
  、被告犯罪動機、目的、手段、犯罪所得利益等一切情狀，量處如主文所示之刑，
  並定其應執行之刑。
三扣案之海洛因四包合計驗餘淨重五．四八公克（含一包驗餘淨重○．○九公克、三
  包合計驗餘淨重五．三九公克）、海洛因殘渣（量微無法析離秤重）袋十二個，均
  係查獲之毒品，爰依毒品危害防制條例第十八條第一項前段之規定宣告沒收銷燬之
  。
四公訴意旨另以：被告乙○○於八十八年六月十日晚間十一時許，在臺北市○○區○
  ○街三十號前，欲將向「文正」販入之海洛因，以二千元之代價再次賣予王文祥時
  ，為警當場查獲，因認被告此部分亦涉犯毒品危害防制條例第四條第一項販賣毒品
  罪嫌云云。訊據被告堅詞否認於右揭時地販賣毒品之犯行，辯稱：伊當日與甲○○
  相約見面，甫見面即為警查獲，當場查獲之海洛因係伊隨身攜帶供己施用，因發現
  附近有警員出沒，為避免遭查獲，故將海洛因丟棄於花盆旁等語。公訴人認被告涉
  有此部分犯行，無非係以證人甲○○於警訊中之證詞、證人即查獲警員簡寬政、曾
  世民於偵查中之證詞為主要論據。經查：證人甲○○嗣於內勤檢察官偵訊及本院訊
  問時已翻異其詞，改稱：當日伊打算透過被告向「文正」買海洛因，二人甫見面，
  伊尚未向被告開口，旋遭警員盤查等語（參見八十九年二月十四日訊問筆錄），核
  與證人簡寬政、曾世民證述：被告與甲○○在查獲地點會面後，先簡短交談，被告
  即將一個煙盒放在商店外之盆景旁地上，隨即二人走進商店內，一出店警員即上前
  盤查，並於煙盒中發現海洛因，甲○○自始至終均未接觸煙盒等語大致相符（參見
  八十八年度偵字第六二七九號偵查卷宗第六二頁背面），此外，復無其他積極證據
  足資證明被告已著手於販賣或轉讓毒品之犯行，然公訴意旨認此部分與前揭論罪科
  刑部分有連續犯裁判上一罪關係，爰不另為無罪之諭知。又被告此部分犯罪事實既
  無法證明，則查獲之海洛因四包（含一包驗餘淨重○．○九公克、三包合計驗餘淨
  重五．三九公克）即無從認為係被告供轉讓所用之毒品，而應係其供己施用之毒品
  ，並依法沒收銷燬如前，併此敘明。
據上論斷，應依刑事訴訟法第二百九十九條第一項前段、第三百條，毒品危害防制條
例第八條第一項、第十條第一項、第十八條第一項前段，刑法第十一條、第五十一條
第五款、第五十六條，判決如主文。
本案經檢察官繆卓然到庭執行職務
中        華        民        國    八十九    年    三    月    二十八  日
                                                法  官
如不服本判決，應於判決送達後十日內，向本院提出上訴狀。
附錄本案所犯法條全文：
毒品危害防制條例第八條第一項
毒品危害防制條例第十條第一項


司法院資訊處製作；財團法人民間司法改革基金會備份。
